【裁判字號】    99,訴,1042
【裁判日期】    991210
【裁判案由】    違反毒品危害防制條例
【裁判全文】
臺灣屏東地方法院刑事判決              99年度訴字第1042號
公  訴  人  臺灣屏東地方法院檢察署檢察官
被      告  潘美珠
上列被告因違反毒品危害防制條例案件，經檢察官提起公訴（99
年度毒偵字第1875號），茲因被告就被訴事實為有罪之陳述，經
告知簡式審判程序意旨，並聽取公訴人及被告之意見後，本院合
議庭裁定由受命法官獨任依簡式審判程序審理，判決如下：
    主  文
潘美珠施用第一級毒品，累犯，處有期徒刑壹年；又施用第二級
毒品，累犯，處有期徒刑陸月；應執行有期徒刑壹年伍月。
    事  實
一、潘美珠前於民國90年間因施用毒品案件，經裁定送觀察、勒
    戒後，認有繼續施用毒品之傾向，經裁定送強制戒治，嗣於
    91年9 月20日經裁定停止戒治處分出所，並於91年12月23日
    保護管束期滿未經撤銷視為執行完畢。又於前開強制戒治執
    行完畢5 年內之93年間因施用毒品、詐欺等案件，經法院分
    別判處有期徒刑10月、6 月確定，並定其應執行有期徒刑1
    年3 月確定，於95年8 月12日執行完畢。其於97年間再因施
    用毒品、侵占等案件，經本院判處有期徒刑10月、4 月確定
    ，並定其應執行有期徒刑1 年1 月確定，甫於98年4 月1日
    執行完畢。詎猶不知悔改，明知海洛因、甲基安非他命分屬
    第一、二級毒品，不得持有及施用，仍分別基於施用第一、
    二級毒品之犯意，於99年6 月29日16時許，在其友人鄭慶雄
    位於屏東縣屏東市○○街32巷1 號住處內，以將甲基安非他
    命置於玻璃球吸食器內點火燒烤吸食其煙霧之方式，施用第
    二級毒品甲基安非他命1 次。復於同日19時許，在屏東縣屏
    東市○○路上某加油站廁所內，以將海洛因摻水置入針筒後
    皮下注射方式施用第一級毒品海洛因1 次。嗣於99年7 月1
    日22時30分許，在屏東縣屏東市○○街32巷口，因另案通緝
    為警查獲，並經其同意採尿送驗，檢出海洛因代謝後之嗎啡
    及甲基安非他命陽性反應，始查悉上情。
二、案經屏東縣政府警察局屏東分局報告臺灣屏東地方法院檢察
    署檢察官偵查起訴。
    理  由
一、按本件被告所犯係死刑、無期徒刑、最輕本刑為3 年以上有
    期徒刑以外之罪，其於準備程序就被訴事實為有罪之陳述，
    經受命法官告知簡式審判程序之旨，並聽取其與公訴人之意
    見後，合議庭認無不得或不宜改依簡式審判程序進行之情事
    ，依刑事訴訟法第273 條之1 第1 項、第284 條之1 規定，
    裁定本件由受命法官獨任進行簡式審判程序，合先敘明。
二、上揭犯罪事實，業據被告潘美珠於本院審理中坦承不諱，此
    外並有屏東縣政府警察局屏東分局毒品案件涉嫌人尿液採證
    編號姓名對照表、台灣檢驗科技股份有限公司濫用藥物尿液
    檢驗報告各1 紙等在卷可稽，足認被告前揭自白與事實相符
    ，本案事證明確，被告犯行堪以認定。
三、次查93年修正施行之毒品危害防制條例就施用毒品者，祇於
    「初犯」及「5 年後再犯」二種情形，有其追訴條件之限制
    ，即須於初犯經觀察、勒戒或強制戒治釋放後，5 年內均無
    施用毒品之行為，始能認其前所實施之觀察、勒戒或強制戒
    治已足遮斷毒癮，而得於5 年後再犯時，再予適用初犯之規
    定，重行觀察、勒戒等程式。倘5 年內已經再犯，被依法追
    訴處罰，縱其第3 次（或第3 次以上）施用毒品之時間在初
    犯釋放5 年以後，即與「5 年後再犯」之情形有別，且因已
    於「5 年內再犯」，顯見其再犯率甚高，原實施觀察、勒戒
    或強制戒治，已無法收其實效，而無5 年戒斷期之存在，自
    無再經觀察、勒戒及強制戒治之必要，應由檢察官逕行起訴
    （最高法院95年度台非字第59號、第65號判決意旨、95年度
    第7 次刑庭會議決議意旨參照）。查本案被告前於90年間因
    施用毒品案件，經裁定送觀察、勒戒後，認有繼續施用毒品
    之傾向，經裁定送強制戒治，嗣於91年9 月20日經裁定停止
    戒治處分出所，並於91年12月23日保護管束期滿未經撤銷視
    為執行完畢。又於前開強制戒治執行完畢5 年內之93年間因
    施用毒品、詐欺等案件，經法院分別判處有期徒刑10月、6
    月確定，並定其應執行有期徒刑1 年3 月確定，於95年8 月
    12日執行完畢。其於97年間再因施用毒品、侵占等案件，經
    本院判處有期徒刑10月、4 月確定，並定其應執行有期徒刑
    1 年1 月確定，甫於98年4 月1 日執行完畢，有臺灣高等法
    院被告前案紀錄表、臺灣高等法院在監在押全國紀錄表等在
    卷足參，則被告於前案經強制戒治執行完畢後，於5 年內已
    經再犯，雖本案施用毒品之時間在初犯釋放5 年後，惟被告
    既已先於「5 年內再犯」，顯見其再犯率甚高，原實施觀察
    勒戒已無法收其實效，而無5 年戒斷期之存在，參諸前揭判
    決及決議意旨，自無再經觀察、勒戒及強制戒治之必要，本
    院自應依法就被告本次施用毒品之犯行予以論罪科刑。
四、按海洛因、甲基安非他命為毒品危害防制條例第2 條第2 項
    第1 、2 款所規定之第一、二級毒品，核被告所為，係犯毒
    品危害防制條例第10條第1 、2 項之施用第一、二級毒品罪
    ，被告前開所犯施用第一級、第二級毒品犯行，犯意各別，
    行為不同，應予以分論併罰。被告持有毒品，復進而施用，
    其持有毒品之低度行為，為施用毒品之高度行為所吸收（毒
    品危害防制條例第11條規定雖已於98年5 月20日修正公佈現
    並已開始施行，惟除本案並未扣得被告持有超過該條例第11
    條第3 、4 項所定純質淨重之第一、二級毒品，本院當僅得
    依經驗法則認定被告犯本案施用毒品之犯行時，當時所持有
    之毒品並未達上述條文所定之重量外，檢察官亦未起訴被告
    有犯該條例第11條第3 、4 項之罪，本院自毋庸就被告有無
    犯該條例第11條第3 、4 項之罪加以調查審理），不另論罪
    。又被告有事實欄所列前揭犯罪前科紀錄，亦有前開臺灣高
    等法院被告前案紀錄表可參，被告受有期徒刑之執行完畢，
    五年以內故意再犯本案有期徒刑以上之2 罪，均構成累犯，
    均應依刑法第47條第1 項規定加重其刑。爰審酌被告雖於犯
    後坦承犯行，犯後態度尚可，及其施用毒品行為於本質上係
    屬自我戕害行為，反社會性之程度應屬較低；惟施用毒品，
    不僅足以戕害其個人身心，且極易滋生其他犯罪，惡化治安
    甚重，嚴重損及公益，且被告前經觀察勒戒、強制戒治及徒
    刑之執行助其戒除毒品，仍再為本案施用第一、二級毒品犯
    行，顯見其不思悔改，自制力亦顯不佳，並兼衡其經濟狀況
    、智識程度等一切情狀，分別量處如主文所示之刑，並定其
    應執行之刑如主文所示，以資懲儆。未扣案而供被告本件施
    用海洛因犯罪使用之注射針筒，及施用甲基安非他命使用之
    玻璃球吸食器，除據被告潘美珠供稱於查獲前已經丟棄而滅
    失，依現有卷證復不能證明其尚存在，爰不另為沒收之諭知
    ，附此敘明。
據上論斷，應依刑事訴訟法第273 條之1 第1 項、第284 條之1
、第299 條第1 項前段，毒品危害防制條例第10條第1 項、第2
項，刑法第11條前段、第47條第1 項、第51條第5 款，判決如主
文。
本案經檢察官許英輝到庭執行職務。
中    華    民    國    99    年    12    月    10    日
                  刑事第三庭    法  官  陳茂亭
以上正本證明與原本無異。
如不服本判決應於收受判決後10日內向本院提出上訴書狀，並應
敘述具體理由；其未敘述上訴理由者，應於上訴期間屆滿後20日
內向本院補提理由書（均須按他造當事人之人數附繕本）「切勿
逕送上級法院」。
中    華    民    國    99    年    12    月    10    日
                                書記官  黃佳惠
附錄本案論罪科刑法條：
毒品危害防制條例第10條
施用第一級毒品者，處 6 月以上 5 年以下有期徒刑。
施用第二級毒品者，處 3 年以下有期徒刑。

司法院資訊處製作；財團法人民間司法改革基金會備份。
